最高法院刑事判決　　　　　　　九十六年度台非字第三０一號
上　訴　人　最高法院檢察署檢察總長
被　　　告　甲○○
上列上訴人因被告數罪併罰定執行刑案件，對於台灣桃園地方法
院中華民國九十五年四月十九日第一審確定裁定（九十五年度聲
字第一三三四號），認為違法，提起非常上訴，本院判決如下：
    主  文
原裁定撤銷。
甲○○因毒品危害防制條例等三罪，處如附表所示之刑，應執行
有期徒刑貳年伍月。
    理  由
非常上訴理由稱：「一、按判決適用法則不當者，為違背法令，
刑事訴訟法第三百七十八條定有明文。又定應執行刑之裁定與科
刑判決有同等效力，於裁定確定後，如有違法，自得提起非常上
訴。復按數罪併罰，宣告多數有期徒刑者，於各刑中之最長期以
上，各刑合併之刑期以下，定其刑期；但不得逾二十年，九十五
年七月一日修正施行前刑法第五十一條第五款定有明文。而『法
律上屬於自由裁量之事項，並非概無法律性之拘束，自由裁量係
於法律一定之外部界限內（以定執行刑言，即不得違反刑法第五
十一條之規定）使法官具體選擇以為適當之處理；因此在裁量時
，必須符合所適用之法規之目的，更進一步言，須受法律秩序之
理念所指導，此亦即所謂之自由裁量之內部性界限。關於定應執
行之刑，既屬自由裁量之範圍，其應受此項內部界限之拘束，要
屬當然。中華民國八十年罪犯減刑條例之所以制定依其第一條規
定，係為紀念開國八十年，予罪犯更新向善之機。是其適用此一
減刑條例，自不得違反此一法律之目的。本件被告犯有原裁定附
表所列三罪，前經依中華民國七十七年罪犯減刑條例分別予以減
刑後，定其應執行刑為有期徒刑十年六月；而原裁定既認附表編
號二、三兩罪合乎中華民國八十年罪犯減刑條例之要件，依檢察
官之聲請予以減刑，乃其與附表編號一之罪定其應執行刑時，竟
定為有期徒刑十年八月，反較減刑前所定者為重，殊悖減刑之目
的，自屬違法』，貴院並著有八十年台非字第四七三號判例可資
參照。二、查本件原審裁定固於九十五年四月十九日就該裁定附
表所示被告甲○○違反毒品危害防制條例二罪及搶奪罪所分別判
處之有期徒刑八月、十月、一年二月定應執行刑，而論處：『甲
○○因附表等罪，所處如附表所示之刑，應執行有期徒刑貳年拾
月』，並於九十五年五月三日確定。嗣原審法院並於九十五年八
月十一日裁定更正應執行有期徒刑為『貳年捌月』。然上開裁定
附表第三罪之搶奪犯行，前業經台灣桃園地方法院九十四年度訴
字第三０六號判決與附表第四罪所示不合定（執行）刑要件之他
案竊盜罪所判處有期徒刑五月，定應執行刑一年五月確定，此有
被告刑案資料查註紀錄表、上開裁定及判決書等在卷可稽。詎原
審裁定一時失察，定應執行刑二年八月，併執行第四罪之竊盜有
期徒刑五月，總計刑期為三年一月，反較本件定應執行刑前之四
罪刑期總和二年十一月為重，核有逾越裁量之內部界限，揆諸前
揭法律規定與判例意旨，自有判決適用法則不當之違法。案經確
定且不利於被告，爰依刑事訴訟法第四百四十一條、第四百四十
三條提起非常上訴，以資糾正。」等語。
本院按定執行刑之裁定與科刑之確定判決有同一效力，如有違背
法令，自得提起非常上訴。又法律上屬於自由裁量之事項，有其
外部性界限及內部性界限，並非概無拘束。依據法律之具體規定
，法院應在其範圍選擇為適當之裁判者，為外部性界限；而法院
為裁判時，應考量法律之目的及法律秩序之理念所在者，為內部
性界限。法院為裁判時，二者均不得有所逾越。在數罪併罰，有
二裁判以上，定其應執行刑之案件，法院所為刑之酌定，固屬自
由裁量之事項，然仍應受前揭外部性界限及內部性界限之拘束（
本院八十年台非字第四七三號判例要旨參照）。查本件被告甲○
○先後犯如原裁定附表所示四罪，均經判處如原裁定附表所示之
罪刑確定。其中如原裁定附表所示之一、二、三等三罪，合於數
罪併罰要件，原審法院因而依檢察官之聲請，裁定定應執行刑為
有期徒刑二年八月確定（原審法院先裁定應執行有期徒刑二年十
月，再依檢察官之聲請裁定更正為應執行有期徒刑二年八月確定
。）。又原裁定附表所示第一罪之違反毒品危害防制條例罪於九
十三年八月二十三日判決確定，而原裁定附表所示之第四罪竊盜
罪，犯罪時間為九十三年九月底某日，在該違反毒品危害防制條
例罪判決確定之後，與原裁定附表之一、二、三等三罪不符數罪
併罰條件，惟該罪與附表所示之第三罪，兩罪前經台灣桃園地方
法院九十四年度訴字第三０六號刑事判決分別判決竊盜罪處有期
徒刑五月，搶奪罪處有期徒刑一年二月，合併定應執行有期徒刑
一年五月確定等事實，有被告之刑案資料查註紀錄表、上開刑事
裁定書及刑事判決書等在卷可稽。原確定裁定將被告所犯上開附
表第一、二、三計三罪定應執行有期徒刑二年八月，從刑式上觀
察，雖未逾越修正前刑法第五十一條第五款所定之外部性界限，
然若接續執行原裁定附表第四罪之竊盜罪部分，總計之刑期為有
期徒刑三年一月，已較定執行刑前被告所受原先三件確定判決諭
知之有期徒刑八月、十月、及一年五月之加計總刑期二年十一月
為重，難謂與法律秩序之理念及法律目的之內部性界限無違。案
經確定，且於被告不利，非常上訴意旨執以指摘，洵有理由，應
由本院將原裁定撤銷，另行判決如主文第二項所示，以資救濟。
據上論結，應依刑事訴訟法第四百四十七條第一項第一款，刑法
第五十三條、第五十一條第五款（修正前），判決如主文。
中　　華　　民　　國　九十六　年　　十　　月　三十一　日
                      最高法院刑事第八庭
                          審判長法官  陳　正　庸
                                法官  賴　忠　星
                                法官  林　開　任
                                法官  宋　　　祺
                                法官  陳　晴　教
      本件正本證明與原本無異
                                      書  記  官
中　　華　　民　　國　九十六　年　 十一 　月　　七　　日
                                                      Ｋ
　台灣桃園地方法院檢察署受刑人甲○○定應執行刑案件一覽表
┌────────┬────────┬────────┬────────┬────────┐
│編　          號│　　　１　　    │　　　２　　　　│　　　３　　　　│　　　４　　　  │
├────────┼────────┼────────┼────────┼────────┤
│罪　          名│毒品危害防制條例│毒品危害防制條例│搶奪　　　　　　│竊盜　　　　　  │
├────────┼────────┼────────┼────────┼────────┤
│宣　   告　   刑│有期徒刑8月     │有期徒刑10月    │有期徒刑1年2月  │有期徒刑5月     │
├────────┼────────┼────────┼────────┼────────┤
│                │93年4月8日起至同│93年8月11日為警 │93年4月6日20時5 │93年9月底某日下 │
│犯   罪   日  期│年月9日止       │查獲採尿回溯前  │分許至93年7月中 │午3時至5時間    │
│                │                │26小時內某時    │旬某日          │                │
├────────┼────────┼────────┼────────┼────────┤
│偵查（自訴）機關│桃園地檢93年度毒│桃園地檢93年度毒│桃園地檢93年度偵│桃園地檢93年度偵│
│年　 度　 案　號│偵字第1671號    │偵字第4836號    │字第16452號、164│字第16452號、164│
│                │                │                │68號及併案93年度│68號及併案93年度│
│                │                │                │偵字5990號      │偵字5990號      │
├─┬──────┼────────┼────────┼────────┼────────┤
│  │法        院│  桃園地院      │  桃園地院      │    桃園地院    │    　　　　    │
│最├──────┼────────┼────────┼────────┼────────┤
│後│            │                │                │                │                │
│事│案        號│93年度訴字第887 │94年度訴字第130 │94年度訴字第306 │　　　　　　　  │
│實│            │號              │號              │號              │                │
│審├──────┼────────┼────────┼────────┼────────┤
│  │判  決 日 期│93年7月16日     │ 94年2月17日    │ 94年6月28日    │ 　　　　　　   │
├─┼──────┼────────┼────────┼────────┼────────┤
│  │法        院│  桃園地院      │   桃園地院     │   桃園地院     │    　　　　    │
│確├──────┼────────┼────────┼────────┼────────┤
│定│            │                │                │                │                │
│判│案        號│93年度訴字第887 │94年度訴字第130 │94年度訴字第306 │　　　　　　　  │
│決│            │號              │號              │號              │                │
│  ├──────┼────────┼────────┼────────┼────────┤
│  │判決確定日期│  93年8月23日   │  94年3月25日   │  94年7月18日   │    　　　　　  │
├─┴──────┼────────┼────────┼────────┼────────┤
│備            註│桃園地檢93年度執│桃園地檢94年度執│桃園地檢94年度執│94年執字第5027號│
│                │字第5113號      │字第2548號      │字第5027號      │案件，本件竊盜部│
│                │                │                │                │分犯罪時間在判決│
│                │                │                │                │確定後，不得定刑│
│                │                │                │                │，故未載判決案號│
│                │                │                │                │等。            │
└────────┴────────┴────────┴────────┴────────┘
